# 顺流逆流第二年合并报表

提问人：shuihu19810817 时间：2011-08-15 10:23:40
陈老师您好： 请陈老师帮忙解答以下三种情形在第二年编制合并报表时应该编制哪些分录？
甲公司持有乙公司20%股权。 第一种情形：（逆流交易）： 2009 年 11 月，乙公司将其成本为 100 万元的某商品以 400 万元的价格出售给甲公司，甲公司将取得的商品作为固定资产，预计使用寿命为 10 年，采用直线法计提折旧，净残值为 0 。 第一年：个别报表：
调整后的净利润＝1000-300+300/10×1/12＝702.5（万元） 借：长期股权投资—损益调整 140.5 　　贷：投资收益（702.5×20%）140.5合并财务报表： 借：长期股权投资 （297.5×20%）59.5 固定资产－累计折旧（2.5×20%）0.5 贷：固定资产－原价（300×20%） 60
第二种情形：（顺流交易）： 2009 年 11 月，甲公司将其成本为 100 万元的某商品以 400 万元的价格出售给乙公司，乙公司将取得的商品作为固定资产，预计使用寿命为 10 年，采用直线法计提折旧，净残值为 0 。
第一年 个别报表： 借：长期股权投资—损益调整　140.5 　　贷：投资收益 　（702.5×20%）140.5 合并报表： 借：营业收入 80万 贷：营业成本 20 万 贷：投资收益 60 万
第三种情形：：（顺流交易）： 2009 年 11 月，甲公司将其成本为 100 万元的某商品以 400 万元的价格出售给乙公司，乙公司将取得的商品作为存货，至年末未出售。 第一年： 合并报表： 借：营业收入 80 万 贷：营业成本 20 万 贷：投资收益 60 万对于第三种情形第二年以公司全部将存货卖出和全部未卖出两种情形编制合并报表。
谢谢老师给予解答上述三种情形！

回答人：chenyiwei
回复 shuihu19810817 的帖子
上述三种情形下的第二年投资方个别报表，都是按已实现部分年初未实现损益作出调整后的被投资企业净利润为基础进行权益法核算的。
合并报表层面：
第一种情形： 借：长期股权投资 53.5（期末未实现利润的相应比例） 借：累计折旧 6.5 贷：固定资产 60第二、三种情形： 因系顺销交易，在个别报表层面权益法核算时对期末尚未实现的未实现内部交易利润按比例调整的基础上，合并报表无需再作特殊的调整。

回答人：chenyiwei
回复 shuihu19810817 的帖子
可以看到，在顺销交易中，合并报表层面的调整分录仅涉及利润表项目，因此不会影响到交易发生当年末的合并留存收益，相应对以后年度没有滚动影响。在第二年没有新的内部交易发生的情况下，也不会涉及营业收入、成本的抵销。所以，在第二年的合并报表层面，在个别报表层面权益法核算时已对截至第二年末的已实现内部交易损益作出调整的基础上，第二年就无需在合并报表层面编制额外的调整分录。当然如果没有其他特殊因素，则合并报表的前期比较数据与上年合并报表数是一致的。

回答人：chenyiwei
回复 shuihu19810817 的帖子
后续的对外销售，是在联营企业层面实现的，而联营企业的销售收入本身不纳入合并报表，所以不存在恢复的问题。
你可以设想一下：如果是母子公司之间的内部销售，内部交易中的买方在第二年将标的存货对外出售时，合并报表的抵销分录是借记年初未分配利润，贷记营业成本，也不涉及调整营业收入。 另外，你在分录中借记投资收益，实际上也是没有进一步意义的，因为个别报表层面权益法核算时确认的投资收益已经就本年度内实现的以前年度内部交易损益做了调整，合并报表层面就没有必要重复调整了。

回答人：chenyiwei
回复 shuihu19810817 的帖子
不需要。被抵销的内部交易收入、成本是不存在恢复问题的，这和内部交易未实现利润在以后年度实现时的处理是两回事。你要用类似于合并报表的观点来看待这个问题。即使内部交易中的买方将标的资产对外销售，原先已被抵销的内部交易收入、成本也不恢复，这与一般的合并抵销原理是一样的。 2010 年 4 月左右我在本版面上详细分析过合并报表层面权益法调整的本质，你可以先搜索一下当时的帖子，相信你会有所理解的。

回答人：chenyiwei
回复 shuihu19810817 的帖子
1 、按照合并报表的观点，第二年调整的营业成本实际上是内部交易的买方对外出售该存货的成本，例如内部交易价格 100 元，成本 80 元，内部交易的卖方为A，买方为B，则B将该存货对合并范围以外出售时，B自身的报表上的营业成本为 100 ，但在合并报表中，要把对外销售的成本调整到最原始成本 80 ，所以抵销分录贷记营业成本 20 实际上是贷记内部交易中买方账面上的营业成本。但在对联营企业的顺销交易中，由于联营企业的利润表不纳入合并，所以不可能贷记营业成本 20 的。
2 、抱歉，前几天我自己也在论坛上搜了很久，新版面的搜索功能似乎还不如旧版，要是能做成像法规库那样的搜索功能就好了。

提问人：呼叫帮助 时间：2018-03-27 15:21:48
目前的准则讲解中有母子公司之间未实现内部交易损益的抵销啊。和新准则 36 条有区别吗？ chenyiwei点评 有区别。《讲解 2010 》
中的抵销是把所有内部交易未实现利润抵销的影响（无论顺流或逆流）都按照子公司的权益比例分摊给了少数股东，因此是不恰当的。 请教您这块不是很理解，新准则 36 条现在是怎么规定和处理的？陈版

回答人：chenyiwei
区分逆流、顺流、平流三种不同情况，但共同的处理原则是将内部交易未实现损益抵销的影响按照内部卖方的权益结构，在母公司股东和少数股东之间分配。